【裁判字號】    97,訴,478
【裁判日期】    970523
【裁判案由】    違反毒品危害防制條例
【裁判全文】
臺灣屏東地方法院刑事判決               97年度訴字第478號
公  訴  人  臺灣屏東地方法院檢察署檢察官
被      告  甲○○
上列被告因違反毒品危害防制條例案件，經檢察官提起公訴（97
年度毒偵字第411 號），被告於準備程序中就被訴事實為有罪之
陳述，本院合議庭裁定改依簡式審判程序審理，判決如下：
    主  文
甲○○施用第一級毒品，累犯，處有期徒刑壹年；扣案之海洛因
柒包（合計淨重：零點伍伍公克、空包裝總重：壹點陸公克）、
含有海洛因及甲基安非他命成分之玻璃球吸食器壹支，均沒收銷
燬之。又施用第二級毒品，累犯，處有期徒刑捌月；扣案之甲基
安非他命肆包（總毛重：壹公克）、上開含有海洛因及甲基安非
他命成分之玻璃球吸食器壹支，均沒收銷燬之。應執行有期徒刑
壹年陸月；扣案之海洛因柒包（合計淨重：零點伍伍公克、空包
裝總重：壹點陸公克）、甲基安非他命肆包（總毛重：壹公克）
、、含有海洛因及甲基安非他命成分之玻璃球吸食器壹支，均沒
收銷燬之。
    事  實
一、甲○○前於民國89年間因施用毒品案件，經本院以89年度毒
    聲字第1750號裁定送觀察、勒戒後，認有繼續施用毒品傾向
    ，再經本院以90年度毒聲字第466 號裁定送戒治處所施以強
    制戒治，嗣因戒治成效良好，經本院以90年度毒聲字第1368
    號裁定停止戒治處分，於90年8 月23日停止戒治並付保護管
    束，於91年3 月11日保護管束期滿未經撤銷，強制戒治視為
    執行完畢，由臺灣屏東地方法院檢察署檢察官以91年度戒毒
    偵字第66號為不起訴處分確定。又其曾於93年間，因施用第
    二級毒品及持有第一級毒品案件，經本院以94年度易字第10
    號判決各判處有期徒刑6 月、6 月，並應執行有期徒刑10月
    ，上訴後，經臺灣高等法院高雄分院以94年度上易字第189
    號判決就持有第一級毒品及定執行刑部分均撤銷，並改判有
    期徒刑7 月確定。嗣上開2 罪經臺灣高等法院高雄分院以94
    年度聲字第328 號裁定應執行有期徒刑1 年確定，於95年7
    月12日縮短刑期假釋出監，並於95年8 月14日縮刑期滿執行
    完畢。
二、詎其猶不知悔改，於強制戒治執行完畢釋放後，復基於施用
    第二級毒品甲基安非他命之犯意，於97年2 月20日24時，將
    甲基安非他命置於玻璃球內燒烤後產生煙氣，再以口鼻吸食
    之方式，在其位於屏東縣潮州鎮○○里○○路34巷7 號住處
    ，施用第二級毒品甲基安非他命1 次；另基於施用第一級毒
    品海洛因之犯意，於97年2 月21日10時許，將海洛因摻入香
    菸內燃燒後產生煙氣，再以口鼻吸食之方式，在屏東縣潮州
    鎮○○○道路上，施用第一級毒品海洛因1 次。嗣於97年2
    月21日23時許，因行跡可疑，為警在屏東縣潮州鎮○○路11
    5 號旁查獲，扣得第一級毒品海洛因7 包（合計淨重：0.
    55公克、空包裝總重：1.6 公克）、第二級毒品甲基安非他
    命4 包（含袋重：1 公克）、含有海洛因及甲基安非他命成
    分之玻璃球吸食器1 支，並經其同意採尿送驗後呈嗎啡及甲
    基安非他命之陽性反應，始知上情。
三、案經屏東縣警察局潮州分局報請臺灣屏東地方法院檢察署檢
    察官偵查起訴。
    理  由
一、本件被告甲○○所犯係死刑、無期徒刑、最輕本刑為3 年以
    上有期徒刑以外之罪，其於本院準備程序中就被訴事實為有
    罪之陳述，經法官告知被告簡式審判程序之旨，並聽取公訴
    人、被告之意見後，由本院合議庭依刑事訴訟法第273 條之
    1 第1 項規定，裁定由受命法官獨任進行簡式審判程序，先
    予敘明。
二、上開事實，業據被告於本院審理時坦承不諱（見本院卷第25
    至26頁），且被告為警查獲時採尿送驗結果呈嗎啡（即海洛
    因水解後之反應）及甲基安非他命之陽性反應，有正修科技
    大學超微量研究科技中心97年3 月7 日R00-0000-000號檢驗
    報告1 紙在卷可證（見偵卷第15頁）。又扣案之白色粉末7
    包（合計淨重：0.55公克、空包裝總重：1.6 公克），經送
    法務部調查局鑑驗結果，均為第一級毒品海洛因之情，有該
    局97年3 月15日調科壹字第09723014660 號函1 紙在卷可稽
    （見偵卷第16頁），上述鑑驗結果，均係檢驗機關本於專業
    知識及以精密儀器或科學檢驗方法所得之結論，自可憑信。
    扣案之白色晶體4 包（含袋重：1 公克），經警以臺灣尖端
    先進生技醫藥股份有限公司之檢驗試劑檢驗結果，均呈甲基
    安非他命之陽性反應，確為第二級毒品之事實；另扣案之玻
    璃球吸食器1 支，經警以臺灣尖端先進生技醫藥股份有限公
    司之檢驗試劑檢驗結果，呈海洛因及甲基安非他命之陽性反
    應，顯然沾附有第一級、第二級毒品之事實，有初步檢驗報
    告單2 紙在卷可佐（見警卷第24至25頁），足認被告上開自
    白與事實相符，堪以採信。
三、按毒品危害防制條例於92年7 月9 日修正公布，其中第20條
    、第23條將施用毒品之刑事處遇程序，區分為「初犯」、「
    5 年內再犯」、「5 年後再犯」，而依立法理由觀之，僅限
    於「初犯」、「5 年後再犯」，始應先經觀察、勒戒或強制
    戒治程序，倘被告於5 年內已再犯，經依法追訴處罰，縱其
    第三次（或第三次以上）再度施用毒品之時間，在初犯經觀
    察、勒戒或強制戒治執行完畢釋放5 年以後，已不合於「5
    年後再犯」之規定，且因已於「5 年內再犯」，顯見其再犯
    率甚高，原實施觀察、勒戒或強制戒治，已無法收其實效，
    即應依該條例第10條處罰（最高法院95年5 月9 日95年度第
    7 次刑事庭會議決議參照）。查被告前於89年間因施用毒品
    案件，經本院以89年度毒聲字第1750號裁定送觀察、勒戒後
    ，認有繼續施用毒品傾向，再經本院以90年度毒聲字第466
    號裁定送戒治處所施以強制戒治，嗣因戒治成效良好，經本
    院以90年度毒聲字第1368 號 裁定停止戒治處分，於90年8
    月23日停止戒治並付保護管束，於91年3 月11日保護管束期
    滿未經撤銷，強制戒治視為執行完畢，由臺灣屏東地方法院
    檢察署檢察官以91年度戒毒偵字第66號為不起訴處分確定。
    又其曾於93年間，因施用第二級毒品及持有第一級毒品案件
    ，經本院以94年度易字第10 號 判決各判處有期徒刑6 月、
    6 月，並應執行有期徒刑10月，上訴後，經臺灣高等法院高
    雄分院以94年度上易字第189 號判決就持有第一級毒品及定
    執行刑部分均撤銷，並改判有期徒刑7 月確定。嗣上開2 罪
    經臺灣高等法院高雄分院以94 年 度聲字第328 號裁定應執
    行有期徒刑1 年確定，於95年7 月12日縮短刑期假釋出監，
    並於95年8 月14日縮刑期滿執行完畢，此有臺灣屏東地方法
    院檢察署刑案資料查註紀錄表、全國施用毒品案件紀錄表及
    臺灣高等法院被告全國前案紀錄表各1 份在卷可參。是被告
    於觀察、勒戒及強制戒治執行完畢釋放後，5 年內已再犯施
    用毒品案件，經本院判處罪刑確定，則其再犯本件施用毒品
    案件，即非屬該條例第20條第3 項所稱「5 年後再犯」之情
    形，檢察官自應依法追訴。從而，本件事證明確，被告犯行
    洵堪認定。
四、查海洛因及甲基安非他命分屬毒品危害防制條例第2 條第2
    項第1 款、第2 款所稱之第一級、第二級毒品，均不得持有
    、施用，被告竟持以施用，核其所為，係犯同條例第10條第
    1 項之施用第一級毒品罪及同條第2 項之施用第二級毒品罪
    。其施用前持有海洛因及甲基安非他命之低度行為，應為施
    用之高度行為所吸收，均不另論罪。又被告曾於93年間，因
    施用第二級毒品及持有第一級毒品案件，經本院以94年度易
    字第10 號 判決各判處有期徒刑6 月、6 月，並應執行有期
    徒刑10月，上訴後，經臺灣高等法院高雄分院以94年度上易
    字第189 號判決就持有第一級毒品及定執行刑部分均撤銷，
    並改判有期徒刑7 月確定。嗣上開2 罪經臺灣高等法院高雄
    分院以94 年 度聲字第328 號裁定應執行有期徒刑1 年確定
    ，於95年7 月12日縮短刑期假釋出監，並於95年8 月14日縮
    刑期滿執行完畢，此有臺灣屏東地方法院檢察署刑案資料查
    註紀錄表及臺灣高等法院被告全國前案紀錄表各1 份在卷可
    按，其受徒刑之執行完畢，5 年以內故意再犯有期徒刑以上
    之上述2 罪，皆為累犯，依法均應加重其刑。其所犯上開2
    罪，犯意各別，行為互異，應予分別論罪，合併處罰。爰審
    酌被告素行非佳，經觀察、勒戒及強制戒治後，仍未能戒除
    毒癮，顯見其無戒毒悔改之意，惟念其施用毒品乃自戕行為
    及犯罪後坦承犯行，態度尚稱良好等一切情狀，分別量處如
    主文所示之刑，並定其應執行之刑。扣案之海洛因7 包（合
    計淨重：0.55公克、空包裝總重：1.6 公克，包裝因沾有海
    洛因成分，無法析離），為第一級毒品；甲基安非他命4 包
    （含袋重：1 公克；包裝因沾有甲基安非他命成分，難以析
    離），為第二級毒品；含有海洛因及甲基安非他命之玻璃球
    吸食器1 支，因與第一級毒品海洛因、第二級毒品甲基安非
    他命無法析離，應依毒品危害防制條例第18條第1 項前段規
    定，均沒收銷燬之。
據上論斷，應依刑事訴訟法第273 條之1 第1 項、第299 條第 1
項前段，毒品危害防制條例第10條第1 項、第2 項、第18條第 1
項前段，刑法第11條、第47條第1 項、第51條第5 款，判決如主
文。
本案經檢察官許英輝到庭執行職務。
中    華    民    國    97    年    5     月    23    日
                  刑事第二庭  法  官   蘇碧珠
上正本證明與原本無異。
如不服本判決應於收受本判決送達後10日內向本院提出上訴書狀
，其未敘述上訴理由者，並得於提起上訴後10日內向本院補提理
由書狀（均須按他造當事人之人數附繕本）「切勿逕送上級法院
」
中    華    民    國    97    年    5     月    23    日
                              書記官   賀燕花
附錄本案論罪科刑法條全文
毒品危害防制條例第10條：
施用第一級毒品者，處6月以上5年以下有期徒刑。
施用第二級毒品者，處3年以下有期徒刑。


司法院資訊處製作；財團法人民間司法改革基金會備份。
